【裁判字號】    90,上更(一),329
【裁判日期】    901207
【裁判案由】    違反毒品危害防制條例
【裁判全文】
臺灣高等法院高雄分院刑事判決                  九十年度上更(一)字第三二九號
    上  訴  人
    即  被  告  甲○○
    選任辯護人  蔡進欽  律師
                楊清安
                蘇正信
右上訴人因違反毒品危害防制條例案件，不服台灣高雄地方法院八十七年度訴字第一
一三號中華民國八十七年九月三十日第一審判決（起訴案號：台灣高雄地方法院檢
察署八十七年度偵字第五六四一號），提起上訴，本院判決後經最高法院發回更審，
本院判決如左：
      主  文
原判決關於非法販賣化學合成麻醉藥品部分撤銷。
甲○○被訴非法販賣化學合成麻醉藥品部分無罪。
      理  由
一、公訴意旨略以：被告甲○○基於意圖營利之概括犯意，連續自八十七年一月二十
    五日至同年二月五日，在高雄縣茄萣鄉二段三四一號其所開設之米奇超商店等地
    ，以每包新台幣（下同）一千五百元不等之代價，非法販賣化學合成麻醉藥品安
    非他命予林景樑多次。嗣於同年二月五日下午十一時三十五分許，在上開超商店
    內為警循線查獲，並扣得夾鏈袋十一個。因認被告甲○○涉有麻醉藥品管理條例
    第十三條之一第二項第一款非法販賣化學合成麻醉藥品罪嫌。
二按犯罪事實應依證據認定之，無證據不得推定其犯罪事實；又不能證乙被告犯罪
    或其行為不罰者，應諭知無罪之判決，刑事訴訟法第一百五十四條第三百零一
    條第一項分別定有乙文。又認定不利於被告之事實，須依積極證據，苟積極證據
    不足為不利於被告事實之認定時，即應為有利於被告之認定，更不必有何有利之
    證據。又共同被告不利於己之陳述，固得採為其他共同被告犯罪之證據，惟此項
    不利之陳述，須無瑕疵可指，而就其他方面調查，又與事實相符，始得採為其他
    共同被告犯罪事實之認定，最高法院分別著有三十年上字第八一六號及四十六年
    台上字第四一九號判例可資參照。
三、公訴人認被告甲○○涉有非法販賣化學合成麻醉藥品罪嫌，無非以證人林景樑指
    訴乙確，並留有被告供聯絡之呼叫器號碼，且其與被告又無嫌隙，指證堪以採信
    為其論據。訊據上訴人即被告甲○○始終堅決否認有販賣化學合成麻醉藥品犯行
    ，被告辯稱：伊未販賣化學合成麻醉藥品給林景樑，林景樑先前曾至伊所經營之
    電動玩具店內，欲向其借錢，其拒絕，可能因此林景樑積怨在心，攀誣伊非法販
    賣安非他命；又林景樑所稱向其聯絡購買安非他命之呼叫器號碼0000000
    0號，印在伊名片上，店員李建興交給林景樑，並非作為販賣安非他命之聯絡工
    具等語。
四、 經查：
    (一)、證人林景樑於八十七年二月五日二十三時許，在台南市○○路、民生路口
          為警盤查，起出安非他命二小包，供稱安非他命向被告甲○○購買，警方
          根據林景樑供述，前往高雄縣茄萣鄉二段三四一號甲○○所開設之米奇超
          商店搜索，查獲空夾鏈袋十一個；證人林景樑於警訊固證稱：向甲○○購
          買安非他命二次，第一次於八十七年二月三日凌晨零時許，經李金山介紹
          向甲○○購買一千六百元，第二次於同年月五日下午十時許，在甲○○所
          經營之米奇超商，以一千五百元向甲○○購買安非他命一次，均是以00
          0000000之呼叫器號碼聯絡云云（見警卷第四頁）。嗣於臺灣臺南
          地方法院檢察署檢察官偵訊中供稱：伊向甲○○購買安非他命共有三次，
          八十七年一月二十五日，李金山帶我去向吳某買一次，八十七年二月三日
          ，八十七年二月五日又各一次。八十七年二月三日我直接到米奇超商向他
          購買，他並留呼叫器給我云云（見臺灣臺南地方法院檢察署偵查卷宗第八
          頁）。惟於原審法院八十七年八月十七日訊問時供稱：未向甲○○購買安
          非他命云云（見原審卷第五九頁）；復於八十七年九月十八日訊問時先供
          稱：伊沒有甲○○向買安非他命，米奇超商店之呼叫器號碼是八十七年一
          月三十一日店員給伊云云（見原審卷第八二頁）；嗣改稱：我先後去米奇
          向甲○○買安非他命三次，三次都有買到，我一月二十五日是買一千六百
          元，第二、三次是一小包，價格和警訊中所說的一樣云云（見原審卷第八
          四頁）。於本院前審訊問時又改稱：伊在原審就說過是向「牛頭」買安非
          他命，在米奇超商店交易，伊被查獲一時找不到賣安非他命的人，警察一
          直追問來源，才帶警察到米奇超商店云云（見本院八十八年三月二日筆錄
          ）。證人林景樑於警訊、偵查、原審及本院前後指證或稱向被告購買安非
          他命，或否認向被告購買，反覆不一，已難採信；且稱向被告購買所供述
          次數或稱二次，或稱三次，前後岐異，亦非無疑，甚至其於警訊、偵查中
          所稱「第一次於八十七年二月三日凌晨零時許，經李金山介紹向甲○○購
          買安非他命」、「八十七年一月二十五日，李金山帶我去向吳某買一次」
          云云。然證人李金山於原審到庭具結供證，堅決否認其事，且稱：「我只
          認識林景樑，不認識．．．甲○○」、「（八十七年一月二十五日）沒有
          （跟林景樑到米奇超商）」、「我不能離營」等語乙確（見原審卷第八二
          至八四頁），益徵證人林景樑所為向被告購買安非他命證言，顯非實在。
    (二)、又被告甲○○在高雄縣茄萣鄉二段三四一號經營米奇超商、米吉食品行，
          並印製名片，其上有該商店電話及呼叫器號碼，有甲○○名片一張附卷可
          稽，證人林景樑曾前往米奇超商內玩電動玩具，米奇超商店員李建興交付
          該店名片，亦經被告陳乙在卷，並經店員李建興於本院前審論述屬實，且
          商店名片具介紹、宣傳功用，為公開資料，自不得以證人林景樑知悉被告
          呼叫器號碼，為被告不利之認定。至於扣案夾鏈袋十一只，經原審送高雄
          醫學院附設中和紀念醫院檢驗結果，並無安非他命或海洛因毒品反應，有
          該院八十七年九月八日編號B0000000檢驗報告單在卷可按，且夾鏈袋為一
          般食品包裝用，被告經營超商、食品行，於店內放置空夾鏈袋，無悖常情
          ，尚難以之作為被告販賣安非他命之論據。
    (三)、又證人林景樑本身係施用安非他命之人，既因非法施用化學合成麻醉藥品
          安非他命而被查獲，並因而依非法吸用化學合成麻醉藥品罪判刑確定，此
          據證人林景樑供乙在卷，證人林景樑前揭對其吸用之化學合成麻醉藥品安
          非他命來源之供述，無非旨在博得減輕刑責之寬典，係有利於己而不利於
          被告。此項有利於己而不利於他人之供述，是否真實，自應調查其他確切
          事證，以察是否興事實相符，以避免為獲邀減刑寬典，而誣陷他人，自不
          能僅憑片面之供詞，遽採為不利被告之認定。本件除證人林景樑反覆不一
          ，顯有瑕疵之指證外，並無其他證據證乙證人林景樑之陳述為真實，且警
          方查獲林景樑後隨即前往被告經營之米奇超商店搜索，亦未扣得安非他命
          或任何販賣安非他命之秤量工具，此有台南市警察局第二分局違反社會秩
          序維護法案件現場紀錄可憑。
五、綜上所述，證人林景樑指證反覆不一、前後矛盾，顯有瑕疵，又無證據證乙其指
    證與事實相符，尚難僅憑證人林景樑單方面警訊、偵審之供述，遽為被告販賣安
    非他命之認定，在證據法則上亦有誣陷之虞，是被告所辯未販賣安非他命，應堪
    採信。此外，復查無其他積極事證，足認被告有公訴人指訴之犯行，既不能證乙
    被告犯罪，自應為其無罪之諭知。原審未加詳查，遽以論處被告非法販賣化學合
    成麻醉藥品罪刑，尚有未洽，被告此部分上訴意旨，堅詞否認犯罪，指摘原判決
    不當，為有理由，自應由本院將原判決關於非法販賣化學合成麻醉藥品部分撤銷
    改判，並諭知無罪之判決。
六、被告甲○○施用第二級毒品部分，業經判決免刑確定，不另論列。
據上論結，應依刑事訴訟法第三百六十九條第一項前段、第三百六十四條、第三百零
一條第一項，判決如主文。
本案經檢察官邱榮藏到庭執行職務。
中    華    民    國      九十      年      十二      月        七      日
                              臺灣高等法院高雄分院刑事第三庭
                                  審判長法官  周賢銳
                                        法官  謝宏宗
                                        法官  莊崑山
右正本證乙與原本無異。
如不服本判決，應於判決送達後十日內向本院提出上訴狀，其未述理由者並應於提
出上訴狀後十日內向本院補提理由書（應附繕本)。
                                      書記官  陳靖華
中    華    民    國      九十      年      十二      月       十一     日
                                                                        ｋ


司法院資訊處製作；財團法人民間司法改革基金會備份。
